臺灣彰化地方法院刑事判決　　　　　　　　　　　　九十三年度易字第一一八七號
　　公　訴　人　臺灣彰化地方法院檢察署檢察官
　　被　　　告　丁○○
　　　　　　　　庚○○
右列被告因竊盜等案件，經檢察官提起公訴（九十三年度偵字第八一三三號、第八○
二七號），及移送併辦（九十三年度偵字第八七五九號），本院判決如左：
    主      文
丁○○共同意圖為自己不法之所有，以恐嚇使人將本人之物交付，累犯，處有期徒刑
壹年。扣案之鑰匙壹支沒收。
庚○○共同意圖為自己不法之所有，以恐嚇使人將本人之物交付，累犯，處有期徒刑
貳年。扣案之螺絲起子壹支沒收。
    事      實
一、丁○○於民國八十八年間，因施用毒品案件，經本院以八十八年度彰簡字第六三
    四號判決判處有期徒刑十月，緩刑四年確定，復於八十九年及九十年間，先後因
    施用毒品案件，分別經台灣高等法院台中分院以九十年度上訴字第三七號判決，
    判處有期徒刑十月確定，及由本院以九十年度易字第一九四號判決，亦判處有期
    徒刑十月確定，復裁定其應執行有期徒刑一年七月確定，前揭緩刑部分亦因此撤
    銷，撤銷後之有期徒刑十月與上開有期徒刑一年七月部分接續執行，於九十二年
    五月九日假釋，至九十三年三月十九日假釋期滿未經撤銷，視為執行完畢（丁○○於假釋期間曾再犯施用毒品罪，惟檢察官在其假釋期滿後始於九十三年五月十
    二日，以九十三年度毒偵字第九○四號提起公訴，依法無從撤銷假釋，即構成累
    犯）。庚○○（原名楊成福）於八十六年間，曾因重利案件，經法院判處有期徒
    刑十月確定，另於八十八年間，因竊盜案件，經法院判處有期徒刑一年確定，復
    經法院裁定其應執行有期徒刑一年九月確定，嗣入獄服刑後獲假釋，於九十一年
    三月三十一日假釋期滿未經撤銷而視為執行完畢。惟丁○○、庚○○均不思悔改
    ，復意圖為自己不法所有，且均基於概括犯意，獨自或共同基於犯意之聯絡而實
    施下列犯行：
  (一)於九十三年十月二日八時五十分許，丁○○與庚○○共同攜帶一支長約十餘公分
    、客觀上足以對人之生命、身體、安全構成威脅性，具有危險性而可作為兇器使
    用之扳手一支（未扣案），前往彰化縣彰化市○○路一九八號旁，並以上述扳手
    竊得甲○○所有車牌號碼ＦＩ─七二七二號之自用小貨車，且將該車開往彰化縣
    花壇鄉○○村○○路○段七六八號之水溝旁停放。其二人隨後於同日二十一時二
    十分許，由其中一人撥打公共電話，另一人在旁提供意見，而向甲○○要求交付
    贖金新台幣（下同）一萬二千元，否則無法取回該車，甲○○因畏懼車輛損失而
    同意付款，惟認為金額太高，雙方幾經討價還價，最後以六千元達成協議。甲○○並依恐嚇電話指示之付款方式，將贖金交給計程車司機帶往指定地點，另向警
    方報案。嗣由警員戊○○身著便服，陪同請計程車司機前往彰化縣花壇鄉○○村
    ○○路旁之７─超商，抵達後警員戊○○先行下車，計程車司機繼續行駛至路
    口，在停等紅綠燈時，庚○○即騎駛車牌號碼ＴＭＣ─七０九號之輕型機車，後
    載丁○○，以逆向行駛方式接近計程車，再由丁○○下車向司機拿取六千元現金
    ，得款後即由庚○○接應離開。其二人在前方路口轉彎後即暫停在路邊，丁○○
    當場交付二千元予庚○○，自己則留下四千元以購買毒品。警員戊○○以步行方
    式緊跟在後，雖目睹上述交付贖款及朋分贓款之經過，然因當時支援之警車未能
    及時趕達，無法即時展開追捕，使丁○○、庚○○得以順利逃逸。丁○○得款後
    ，即打電話通知甲○○前往上述停車地點取回其失竊之小貨車。嗣警方於後述時
    、地循線查獲丁○○、庚○○到案。
  (二)丁○○又於九十三年十月二十三日上午七時許，獨自前往彰化縣花壇鄉○○路之
    白沙灣游泳池停車場內，見己○○所有車號ＱＴ─七七一八號自用小客車未上鎖
    ，即趁機徒手打開車門，竊取車內之黑色皮夾一個（內有身分證一張、支票一張
    、金融卡三張及信用卡四張等物）。嗣其於九十三年十月二十三日十五時五十分
    許，在彰化縣花壇鄉永春村三山國王廟涼亭為警查獲，警員並在丁○○身上口袋
    內起出上述黑色皮夾及財物。丁○○復於九十三年十一月十五日十七時三十分許
    ，在彰化縣彰化市○○路六九六巷十一號前，以其所有之鑰匙一支啟動機車電門
    ，竊得丙○○所有車牌ＴＣＶ─四九○號之輕型機車一部。嗣於同年十一月十七
    日凌晨一時三十分許，丁○○騎駛該部贓車行經彰化縣和美鎮○○路一二○巷巷
    口時，為警當場查獲，並扣得上述作案用之鑰匙一支。
  (三)庚○○於九十四年二月十三日中午十二時許，獨自行經彰化縣彰化市○○路○段
    六三七號前，見程俊銘所有車號ＰＺ─五六四三號自用小客車停放於該處，且其
    鑰匙疏未取下，即趁此機會徒手竊得該車，且繼續駕駛該車至彰化縣和美鎮尋找
    作案目標。嗣於同日十二時三十分許，其抵達陳珠敏位於彰化縣和美鎮○○路七
    十八之一號之住宅，遂下車並攜帶其所有客觀上足以對人之生命、身體、安全構
    成威脅，具有危險性而可作為兇器使用之一字型螺絲起子一支，先攀爬上二樓陽
    台，再以螺絲起子破壞二樓門鎖侵入屋內（無故侵入住宅部分未據告訴），進而
    竊取陳敏珠所有之提款卡四張、存摺四本，及中華民國郵票七百一十元；庚○○
    又於同日十二時五十分許，持前述一字型螺絲起子，前往葉俊賢位於彰化縣和美
    鎮○○路六八號之住處，破壞該處門鎖而進入屋內（無故侵入住宅部分未據告訴
    ），竊取葉俊賢所有之印尼幣（一千元五張、一萬元一張、五萬元一張）、越南
    幣（五百元五張、一千元一張），及新台幣五十元紙鈔十三張、汽車駕照一張、
    機車駕照一張、身分證一張、健保卡一張、信用卡一張、驗水筆一支、數位相機
    一台、語言翻譯機一台、望遠鏡一台、讀卡機一台、計算機一台等物。嗣於同日
    十五時許，庚○○駕駛上述竊得之小貨車，車上並置有陳敏珠及葉俊賢甫失竊之
    財物，行經彰化縣和美鎮○○路與線東路路口時，為警當場查獲，並扣得前述作
    案使用之螺絲起子一支。
二、案經彰化縣警察局彰化分局、和美分局報請台灣彰化地方法院檢察署檢察官偵查
    起訴及移送併辦。
    事      實
一、犯罪事實(一)部分：
    訊據被告丁○○對於此部分犯行均坦承不諱；被告庚○○固坦承於右述時間騎機
    車載被告丁○○至花壇鄉，向計程車司機拿六千元，並分得其中二千元，惟否認
    參與竊盜及恐嚇之犯行，辯稱：被告丁○○欠伊二千元，表示要向朋友拿錢還債
    ，而要求伊騎機車載他去，不知是恐嚇取財之贖款云云。惟查：(1)被害人甲○○
    接受警詢時，就其失竊車輛、接獲恐嚇電話，付款後取回車輛之經過證述詳實，
    並證稱：「歹徒第一次與我通電話時，我確定在他旁邊還有一人，因為我和他出
    價時，旁邊那個人說價錢太少了」等語，足以顯示至少有二名歹徒，而被告丁○○於警詢時則供稱：該車是被告庚○○所竊取，恐嚇電話亦是被告庚○○在花壇
    鄉○○路與口庄街口的７─超商所撥打，伊站在遠處，因為被告庚○○腳受傷
    不方便，所以叫伊下車拿錢等語，此與前揭被害人甲○○所述有二名歹之證詞較
    為接近，雖被告丁○○於本院審理時改稱：ＦＩ─七二七二號自小貨車伊獨自竊
    取、恐嚇電話亦是伊獨自撥打云云，足以證明被告丁○○亦有參與竊盜及打電話
    恐嚇之部分，惟其於審理時證稱沒有他人在場云云，與前述被害人甲○○之證詞
    不符，顯有迴護共犯之情，不足採信。(2)證人戊○○於本院審理時具結證稱：伊
    身著便服，隨同計程車司機前往花壇鄉之７─便利超商，但先行在附近下車，
    並目睹被告二人騎機車互載前往取款，及事後在轉彎處分贓之經過情形，核與共
    同被告即證人丁○○於本院審理時以證人身分具結證稱其取款及分錢之經過相符
    ，此部分堪以認定。證人戊○○並證稱：「後來被告丁○○、庚○○到警察局進
    行隔離訊問，我問被告庚○○時，被告庚○○說他那天因為腳受傷，所以騎機車
    ，被告丁○○被載，他叫被告丁○○下車拿錢，到了派出所時，被告丁○○說他
    有拿到二千元，被告庚○○說他拿到四千元，後來被告丁○○又跟被告庚○○借
    錢去買毒品，但是到了作筆錄的時候，被告庚○○又全部都否認」等語，足信庚○○在警詢時曾承認其指示被告丁○○下車拿錢，與被告丁○○於警詢時供稱「
    我朋友阿福（即被告庚○○）說是他朋友要拿錢給他的，叫我替他拿，因為阿福
    腳受傷，叫我代勞」等語相符，惟被告庚○○在警詢筆錄製作時又全盤否認，足
    見其態度反覆，顯有圖卸之情，應認被告丁○○於警詢時供述庚○○有參與竊盜
    及恐嚇犯行等語，堪以採信。至於被告二人取款後所分得之金額，其二人於本院
    審理時，均供稱係由被告丁○○取得四千元，被告庚○○分得二千元，此與前述
    證人戊○○警員所述不符，應認被告二人於審理時相互一致之供述可資採憑。(3)
    被告庚○○雖辯稱：被告丁○○在警詢時毒癮發作，才會亂說，而證人戊○○警
    員以前為花壇鄉之管區警員，與被告丁○○為舊識，關係良好，才會配合製作警
    詢筆錄並將責任推給伊云云，惟證人戊○○警員於本院審理證稱：被告丁○○作
    筆錄時精神良好，無毒癮發作情形，且其在七十八年時是擔任花壇的管區而認識
    被告丁○○之母親，調職後就再也沒有聯絡，其在偵辦本案時依法通知被告丁○○之母親，當時只覺得她很眼熟，後來才想起原因等語，核與被告丁○○於審理
    時坦承警詢時精神狀況良好等語相符，應認被告丁○○之警詢陳述未受毒癮發作
    或其他身體因素影響，且證人戊○○與被告丁○○之母親亦應無特殊交情，在筆
    錄處理過程應能秉公處理，是以警詢筆錄內容堪信與被告丁○○之陳述相符。(4)
    綜合前情，可由被害人甲○○之指述認定歹徒至少有二人，是以被告丁○○於本
    院審理時坦承其本人親自參與竊盜及打電話恐嚇之部分，雖足以認定其中一名歹
    徒為被告丁○○，惟其否認另有共犯云云，應係迴護之詞，又查被告丁○○在警
    詢時證稱被告庚○○實施竊盜及恐嚇犯行等語，係在精神狀況良好下基於自由意
    志所為之陳述，已說明如前，且衡諸被告二人均稱互素無嫌隙，並已認識達數年
    ，應認被告丁○○在警詢時不致任意攀誣被告庚○○，兼以被告庚○○亦坦承確
    實騎機車載被告丁○○前往取款，及事後分得二千元，顯示被告庚○○參與取款
    過程，事後確有從中獲利，均足認被告二人互有犯意之聯絡，及行為之分擔，是
    以被告庚○○辯稱事先均不知情且未參與云云，顯係事後卸責之詞。此部分事證
    明確，被告二人此部分之竊盜及恐嚇取財犯行均堪認定。
二、犯罪事實(二)部分：
    被告丁○○對此部分之犯罪事實均坦承不諱，核與被害人己○○、丙○○於警詢
    時所指述失竊之情節相符，並有其二人所簽具之贓物認領保管單，及車籍資料查
    詢表在卷可稽，另有鑰匙一支扣案可佐，應認被告丁○○之自白與事實相符。綜
    上，此部分事證明確，被告丁○○犯行堪以認定。
三、犯罪事實(三)部分：
    被告庚○○對此部分之犯罪事實均坦承不諱，核與證人陳素女、被害人陳珠敏、
    葉俊賢於警詢時所指述失竊之情節相符（證人陳素女係被害人程俊銘之老闆，因
    該車係在被害人程俊銘工作處所附近失竊，故證人陳素女亦知悉失竊經過），並
    有贓物認領保管單三份、車籍資料查詢表一張，及失竊現場照片二十七幀在卷可
    稽，另有一字型螺絲起子一支扣案可佐，應認被告庚○○之自白與事實相符。綜
    上，此部分事證明確，被告庚○○之犯行堪以認定。
四、按刑法第三百二十一條第一項第三款之攜帶兇器竊盜罪，係以行為人攜帶兇器竊
    盜為其加重條件，此所謂兇器，其種類並無限制，凡客觀上足對人之生命、身體
    、安全構成威脅，具有危險性之兇器均屬之，且祇須行竊時攜帶此種具有危險性
    之兇器為已足，並不以攜帶之初有行兇之意圖為必要。螺絲起子為足以殺傷人生
    命、身體之器械，顯為具有危險性之兇器，此有最高法院七十九年度台上字第五
    二五三號判例可資參佐。本件被告二人於竊盜ＦＩ─七二七二號自用小貨車所使
    用長約十餘公分之扳手，及被告庚○○破壞門鎖侵入他人住宅所使用之一字型螺
    絲起子，均係金屬材質之工具，質地堅硬，客觀上足以構成對人之生命、身體、
    安全構成威脅，而得以作為兇器使用，是以犯罪事實(一)所記載被告二人竊盜小貨
    車之犯行，均係犯刑法第三百二十一條第一項第三款之攜帶兇器竊盜罪，其等向
    小貨車車主勒贖六千元之犯行，係犯刑法第三百四十六條之恐嚇取財罪；又被告
    丁○○所為如犯罪事實(二)所載竊盜黑色皮包（含各式證件、提款卡及信用卡等物
    ），及竊取機車之犯行，各係犯刑法第三百二十條第一項之普通竊盜罪；至被告
    庚○○所為如犯罪事實(三)所載之犯行，其中竊盜自用小客車之部分，係犯刑法第
    三百二十條第一項之普通竊盜罪，另二次以一字型螺絲起子破壞門鎖進入住宅竊
    盜之犯行，係犯刑法第三百二十一條第二、三款之攜帶兇器毀壞門扇竊盜罪。被
    告二人就犯罪事實(一)之犯行，互有犯意之連絡及行為之分擔，為共同正犯。被告
    丁○○、庚○○多次竊盜犯行，均時間緊接，基本犯罪構成要件相同，顯係分別
    基於概括之犯意反覆為之，均為連續犯，應各以情節較重之一罪論處，即就被告
    丁○○之部分論以刑法第三百二十一條第一項第三款之攜帶兇器竊盜罪，就被告
    庚○○之部分論以刑法第三百二十一條第二、三款之攜帶兇器毀壞門扇竊盜罪。
    公訴人起訴被告二人均係犯刑法第三百二十條第一項之普通竊盜罪，容有誤會，
    本院於社會基本事實同一之範圍內，依法變更起訴法條。又被告二人所犯上述竊
    盜及恐嚇取財二罪之間，有手段、目的之牽連關係，均應從較重之恐嚇取財罪論
    處。至起訴書僅記載犯罪事實(一)及犯罪事實(二)中有關被告丁○○竊取黑色皮包之
    部分，而未論及被告二人所犯其他竊盜犯行，惟其餘部分與起訴事實既有前述連
    續犯之裁判上一罪關係，基於審判不可分原則，本院自應併予審理（檢察官於本
    案起訴後，就犯罪事實(三)之部分，又誤以九十四年度偵字第一二四○號重行起訴
    ，本院另以九十四年度易字第三○八號諭知不受理判決，附此敘明）。另查：被
    告丁○○、庚○○各有如犯罪事實欄所記載之前案及執行紀錄，此有台灣高等法
    院被告全國前案紀錄表二份、台灣彰化地方法院檢察署檢察官九十三年度毒偵字
    第九○四號起訴書在卷可稽，被告二人於有期徒刑執行完畢五年內，均再犯本件
    有期徒刑以上之罪，各為累犯，應分別依法加重其刑。爰審酌被告丁○○竊取小
    貨車一輛、機車一部、皮夾一個，恐嚇取財所獲贖款分得四千元之利益，且事後
    打電話通知車主取回小貨車，並坦承全部犯行，態度良好，之前僅有施用毒品前
    科；而被告庚○○竊取小貨車一輛、小客車一部、二次侵入他人住宅竊盜，恐嚇
    取財所獲贖款分得二千元，且僅坦承部分犯行，態度欠佳，復已有竊盜前科等一
    切情狀，分別就被告二人之犯行量處如主文所示之刑，以示儆懲。
五、扣案之鑰匙一支及一字型扳手一支，各為被告丁○○及庚○○所有，且係其二人
    分別作為竊盜犯罪使用之物，均據被告二人供述在卷，爰依法宣告沒收。至警方
    於九十四年二月十三日十五時許查扣被告庚○○所持有之棉織手套一雙、尖嘴鉗
    一支、鑰匙一支、十字型起子一支、手電筒一支、固定扳手一支及電動切割器一
    台等物，未經檢察官引用作為本案證據，亦無證據足以證明與本件被告庚○○實
    施之犯罪有何關聯，爰不予宣告沒收，附此敘明。
據上論斷，應依刑事訴訟法第二百九十九條第一項前段、第三百條，刑法第二十八條
、第五十六條、第三百二十一條第二、三款、第三百四十六條第一項、第五十五條、
第四十七條、第三十八條第一項第二款，罰金罰鍰提高標準條例第一條前段，判決如
主文。
本案經檢察官乙○○到庭執行職務。
中      華      民      國    九十四    年      四      月      七      日
                              臺灣彰化地方法院刑事第三庭
                                    審判長法官   余  仕  明
                                    法      官   簡  婉  倫
                                    法      官   黃  玉  齡
如不服本判決，應於判決送達後十日內，向本院提出上訴狀（須附繕本），上訴於台
灣高等法院台中分院。
告訴人或被害人對於判決如有不服具備理由請求檢察官上訴者，其上訴期間之計算係
以檢察官收受判決正本之日為準。
                                    法院書記官   林  怡  吟
中      華      民      國    九十四    年      四      月      七      日
附錄本案論罪科刑法條全文：
中華民國刑法第三百二十一條
(1)犯竊盜罪而有左列情形之一者，處六月以上、五年以下有期徒刑：
  一  於夜間侵入住宅或有人居住之建築物、船艦或隱匿其內而犯之者。
  二  毀越門扇、牆垣或其他安全設備而犯之者。
  三  攜帶兇器而犯之者。
  四  結夥三人以上而犯之者。
  五  乘火災、水災或其他災害之際而犯之者。
  六  在車站或埠頭而犯之者。
(2)前項之未遂犯罰之。
中華民國刑法第三百四十六條
(1)意圖為自己或第三人不法之所有，以恐嚇使人將本人或第三人之物交付者，處六月
  以上五年以下有期徒刑，得併科一千元以下罰金。
(2)以前項方法得財產上不法之利益，或使第三人得之者，亦同。
(3)前二項之未遂犯罰之。
